臺灣高等法院民事判決　　　　　　　　　　　　　　　九十三年度上易字第三五號
　　上　訴　人　大行影視製作有限公司
　　法定代理人　區簡美智
　　訴訟代理人　劉穀榮律師
　　被上訴人　　惠鼎醫院管理顧問股份有限公司
　　法定代理人　林育良
　　訴訟代理人　蘇癸旨律師
　　　　　　　　林春金律師
右當事人間請求給付報酬事件，上訴人對於中華民國九十二年十一月二十日臺灣臺北
地方法院九十一年度訴字第一七七二號第一審判決提起上訴，經本院於中華民國九十
三年十二月十四日言詞辯論終結，判決如左：
    主      文
原判決廢棄。
被上訴人應給付上訴人新台幣陸拾伍萬元，及自民國九十一年三月七日起至清償日止
，按年息百分之五計算之利息。
被上訴人在第一審之訴及其假執行之聲請均駁回。
第一、二審訴訟費用由被上訴人負擔。
    事實及理由
一、上訴人主張：兩造於民國（下同）九十年七月二十一日簽訂西園健康管理中心簡
    介影片製作合約書（下稱系爭合約），約定由上訴人拍攝製作廣告影片（下稱系
    爭影片），影片製作費用新台幣（下同）一百三十萬元，分四期給付，分別於簽
    約時、完成分鏡腳本交付確認時、完成拍攝影片（毛片）時及影片完成並交付經
    驗收合格時，各給付三十二萬五千元，被上訴人並已給付第一、二期費用。詎上
    訴人於九十年十一月初完成系爭影片毛片（下稱系爭毛片）並交付予被上訴人後
    ，被上訴人竟拒不給付第三期費用，更藉詞解除系爭合約，惟被上訴人解除契約
    並不合法，而上訴人已於九十一年一月間完成所有拍攝工作，因被上訴人拒不收
    受上訴人所完成之工作物，上訴人乃於九十一年二月十九日將準備給付之情事通
    知被上訴人，爰依系爭合約及承攬之法律關係，請求被上訴人給付六十五萬元及
    法定遲延利息等語。被上訴人則以：上訴人於九十年九月初提出腳本，嗣於同年
    十一月十四日始交付系爭毛片，均已逾契約所定期限，且就腳本企劃、拍攝、剪
    接、配音等未達到預定品質，已非修改毛片所得改善，兩造協調瑕疵補正問題數
    次，上訴人或無具體回答或僅要求增加費用，被上訴人乃於九十一年一月十一日
    以給付遲延及不完全給付為由解除系爭合約，則系爭合約既經解除，上訴人自無
    權請求給付報酬，且被上訴人得依不當得利之法律關係請求上訴人返還已受領之
    報酬六十五萬元，因而提起反訴，請求上訴人如數清償並給付法定遲延利息等語
    。原審就本訴及反訴均為上訴人敗訴之判決，命上訴人應給付被上訴人六十五萬
    元及自九十一年七月三日起算之法定遲延利息，上訴人不服，提起上訴，聲明：
    (一)原判決廢棄。(二)被上訴人應給付上訴人六十五萬元，及自支付命令送達翌日起
    至清償日止，按年息百分之五計算之利息。(三)被上訴人在第一審之反訴駁回。被
    上訴人對於上訴人之上訴則聲明駁回上訴。
二、上訴人主張兩造於九十年七月二十一日簽訂系爭合約，約定系爭影片製作費用一
    百三十萬元，分四期給付，分別於簽約時、完成分鏡腳本交付確認時、完成拍攝
    影片（毛片）時及影片完成並交付經驗收合格時，各給付三十二萬五千元，被上
    訴人已給付第一、二期費用，尚有第三、四期費用合計六十五萬元迄未給付之事
    實，為被上訴人所不爭執，並有系爭合約書附卷為證（見原法院九十一年度促字
    第九一七七號卷第七至十二頁），堪信為真正。
三、被上訴人主張上訴人遲延交付系爭毛片，且所交付之系爭毛片具有瑕疵，而上訴
    人復拒絕修補，業經被上訴人依法解除系爭合約之事實，並提出存證信函為證（
    見原法院九十一年度促字第九一七七號卷第十五至十七頁）；上訴人則主張被上
    訴人所為解除契約不合法等語。經查：
  (一)按工作有瑕疵者，定作人得定相當期限，請求承攬人修補之；承攬人不於所定期
    限內修補瑕疵，或依第四百九十三條第三項規定拒絕修補或其瑕疵不能修補者，
    定作人得解除契約或請求減少報酬，民法第四百九十三條第一項、第四百九十四
    條本文分別定有明文。經查：
  1.系爭毛片經送中國文化大學廣告學系鑑定結果認：「一、．．．經本系鑑定後，
    認系爭毛片有下列問題：壹、就整體效果而言，僅只勉強達到主題告知，並未能
    發揮說服力。貳、就個別缺失方面則包括：(1)影片情節稍嫌破碎；影片中欲呈現
    多位角色之主觀意識，但在操作上，僅有一位旁白穿插，且在角色上有多位演員
    一飾多角，容易讓人在觀看時不易瞭解情節架構，且對角色產生錯亂、混淆。(2)
    若干情節與同意之腳本不甚吻合：部分情節與腳本不符，未克完全按照腳本執行
    ．．．(3)旁白未能發揮效果：旁白時而以第一人稱，時而以第二人稱論述，亦造
    成閱聽人之混淆。且聲音表情不生動，未加強語氣或以其他方式表現中心特點與
    故事重心，無法告知閱聽人整段影片之重點所在。二、系爭毛片未具一般通常之
    水準，與契約及腳本間，有相當程度落差，可明顯看出不適於通常或約定使用之
    瑕疵。三、系爭毛片之瑕疵，除非重新拍製，恐不易修補；如雙方同意減少報酬
    ，至多只能支付百分之五以下費用」，此有中國文化大學廣告系函在卷可稽（見
    原審卷第二一八、二一九頁）。是被上訴人主張系爭毛片具有瑕疵一節，堪予採
    信。
  2.依系爭合約第三條約定：「．．．於九十年九月四日完成拍攝影片（毛片）時支
    付％．．．影片完成並交付經甲方驗收合格後．．．支付％．．．」，此有
    系爭合約在卷可稽（見原審卷第二頁），可見上訴人依約所應交付之系爭毛片並
    非完成之影片。又依證人區舜棠（即系爭影片製作人）證稱：「毛片尚未構成交
    片要素，我們僅是將拍好的東西剪成影片交給客戶看，配一些參考音，搭上簡單
    的動畫，交給客戶看感覺，依客戶的需求修改，之後再繼續看片，通常會看很多
    次片，修改很多次，大約百分之八十完成後才會正式配音，再給客戶確認。除非
    整個腳本結構變更才可能重拍，如果客戶認為演員演的不好，需要重新拍攝，這
    是修改不是重拍，所有演員演的不好需要重新拍攝也是屬於修改，不是重拍。換
    言之，在原有腳本架構下重新拍攝均屬修改，而非重拍，如變更腳本，則屬重拍
    。修改不另外計費，重拍才要再議價」，「毛片的旁白是參考音，任何人都可以
    ，正式的旁白會找專業配音人員，本件毛片旁白是我們工作人員錄的」等語（見
    本院卷第八七、八九頁）。又證人王偉全（即系爭影片導演）亦證稱：「一般毛
    片拍完後會給客戶看，客戶有意見，會討論修補。若客戶不滿意要求重拍亦有可
    能，我們會跟客戶進行討論，修補或重拍的部分，如果是在原來腳本範圍內則不
    另收費，如超出腳本範圍外要修補或重拍則另要收費」，「毛片的配音會另外再
    配，一般而言怕客戶看毛片時，如沒有聲音比較枯燥，所以會先配音，等客戶認
    為沒有意見時，再重新配音。所以毛片的配音是暫時的」等語（見本院卷第八０
    、八一頁），故上訴人主張系爭毛片並非正式完成之影片，仍有修改空間一節，
    堪予採信。又參酌上開證述，並衡諸通常情形，系爭毛片既仍有修改之可能，則
    其旁白及配音之內容亦有可能隨之變動，因而上訴人於系爭毛片尚未完成修改前
    所為之暫時旁白及配音縱有未符專業水準情事，亦非屬不能修補之瑕疵，至於一
    人分飾多角之情形，衡情亦非不能修補，況被上訴人尚得於兩造所確定之系爭影
    片腳本範圍內要求上訴人重行拍攝，可見系爭毛片縱有如上述瑕疵存在，亦非屬
    瑕疵不能修補情事。
  3.被上訴人主張其已先以協商方式要求上訴人改善，而上訴人竟要求增加費用，且
    拒絕修補等語，惟上訴人否認被上訴人有通知修補瑕疵之事實。經查：
    (1)證人陳雅婈（原任職被上訴人公司）雖證稱：「（交付毛片後）我們內部討論
      以後有用電話向原告（即上訴人）表示有些地方要修改，初步有表示演員的穿
      著或氣質無法表示影片要傳遞的訊息」，「拿到毛片當天就看了，看完了以後
      經過內部討論，當天下午或隔天就打電話給原告」，「（對系爭毛片不滿意之
      處為何？）片子會閃，聲音、畫質不好，重複的部分太多，演員演技不好」，
      「王導演在的時候有提到聲音及演員的問題，王導演走了以後，再多看幾遍才
      進一步討論」，「（在電話中有無要求修改？）有」，「後來有跟林製片、區
      舜棠討論如果要補正的話，要怎麼補正，根據我所提出的東西，他們認為要修
      改的地方很多，如果要補正的話，要額外增加演員的費用，當時我覺得如果沒
      有辦法補正的話就解約。林製片、區舜棠表示如果要解約的話，還是要收費，
      只能退小部分的費用」，「我表示如果要修改，希望找專業人員指導，但是原
      告沒有辦法等，我當時是希望能把合約解除掉」，「（瑕疵問題）跟王導演在
      電話中談，跟陳俊義有面對面溝通，後來有跟區先生、林製片當面談過」，「
      （為何未依陳俊義要求條列瑕疵？）我們希望找到專業的人來指導我們」，「
      交涉過程中有無指定期間命原告處理瑕疵？）沒有」等語（見原審卷第七八至
      八一頁）。惟證人陳俊義證稱：「（系爭毛片）是在十一月中旬交付的，因為
      被告公司（即被上訴人）職員的何雅婈小姐催我要原告交付毛片，交付的隔天
      我有會同到西園醫院去看毛片」，「交付的隔天到西園醫院看的那一次，大致
      是沒有問題，當場是有討論到有些人物不太搭調，接下來原告有催我向被告瞭
      解進度，何小姐說院長還在看，這大概是十二月的事情，有電話或當面交涉過
      十幾次，後來我從原告那邊知道已經解約，但是從被告得知的訊息是院長還在
      看」，「（被上訴人有無告知有何瑕疵須修改？）沒有，但我有跟被告談過有
      瑕疵希望條列出來修改，或當面討論，原告也表示也願意修改沒有意見，但是
      被告一直沒有針對瑕疪的部分具體表示意見」，「（第三次付款交涉過程）我
      有傳達要被告付款的訊息，被告的答覆是院長還在看」等語（見原審卷第七四
      、七五頁）；又證人區舜棠證稱：「毛片交付後，被上訴人並無提出批評，至
      少我沒有接到任何書面或電話，我主動打電話給何小姐問他們有無要修改的意
      見？她私下告訴我，他們已經找別家公司代銷，所以可能不要這個影片，何小
      姐有一天打電話給我，問我他們院長詢問如果後續程序不要進行，需要付多少
      費用？我回答說可以少十萬。後來我與林安祈到西園醫院找何小姐，大概在九
      十年十二月初，何小姐確定不可能少十萬元，他們希望第三期、四期款不要付
      ，當天她有說，他們已經找了別家公司代銷，回去後九十年十二月我發了催告
      函」，「（有無告知願意修片？）修片是我們的義務，我們一直通知何小姐提
      出修改意見，她都沒有提出。十一月十四日看過毛片後，隔幾天，我跟何小姐
      聯絡，她說院長尚未提出修改意見，我們一直等，何小姐十二月初聯絡時就表
      示如果不要這部片子要付多少錢」等語（見本院卷第八八頁）；證人林安祁（
      即系爭影片之製片）亦證稱：「在系爭影片中我擔任監製工作。工作內容是拍
      攝前負責兩造協調工作，開始拍攝後負責監督拍片進度、交片時間」，「（有
      無聽到被上訴人之現場代表說要找其他人來拍攝？）有，九十年十二月初在西
      園醫院何雅婈告訴我的，當天他通知我們去談系爭影片處理問題，我與區舜棠
      去時，他提及要找其他公司來拍攝，不要系爭影片，我們是說被上訴人仍應依
      約定進度付款，何小姐說不可能也沒說要如何解決」，「（有無表示若不滿意
      可以修改？）九十年十二月初，在西園醫院當天，何小姐說不要這支影片，我
      們告訴她這影片僅係毛片，尚未製作完成，可以再修改，甚至重拍，她說他們
      經理已經找了別家拍，不要我們重拍或修改」，「（交付毛片到九十年十二月
      初，何小姐有無反應影片有瑕疵？）沒有」等語（見本院卷第八五、八六頁）
      ；又證人王偉全亦證稱：「第一次看毛片時（交毛片當天）被上訴人院長有說
      部分不好，還要經過院內人員看過，再彙整修改意見，我也有說等他們通知開
      會後決定如何修補。後來被上訴人並沒有通知我要開會討論修改毛片之事，之
      後我請製作人與被上訴人聯絡，如要修改，請儘速通知」，「我們導演的立場
      是按照腳本拍攝，但客戶看到毛片後才發現與他們原來想法有出入，所以才會
      要進行修改。導演在看毛片時不會認為已經完成，要以客戶的意見為主，這是
      我們這行的原則」等語（見本院卷第八三頁）；且證人周厚光（即系爭影片之
      執行製作）亦證稱：「．．．我們提出毛片後被上訴人沒有提出任何不滿意的
      地方，等到請款時才提出很多問題，但是都很籠統，也沒有要求修改或重拍，
      但是拒絕付款。我聽區先生說被上訴人要另外找人拍」等語（見本院卷第八五
      頁），則綜合上開證述，足證被上訴人雖有經由證人陳雅婈向上訴人表示系爭
      毛片具有瑕疵，惟並未具體指示上訴人應如何修補或應予重拍，甚而係要求另
      尋專業人員協助修補或逕行解除契約，是上訴人主張被上訴人實際上並未通知
      如何修補瑕疵一節，堪予採信。
    (2)被上訴人雖又主張上訴人於九十一年一月四日以存證信催告被上訴人給付第三
      、四期款，否則即喪失請求修補之權利，顯見上訴人已拒絕修補系爭毛片之瑕
      疵等語，並提出該存證信函為證（見原審卷第三二頁，本院卷第五八頁）。惟
      查，上訴人於上開存證信函係表示：「．．．貴公司（即被上訴人）於民國九
      十年十二月三十一日告知本公司放棄此簡介影片並拒絕支付合約所定之第三、
      四筆款項計陸拾伍萬元整。敬請貴公司於文到後七日內付清積欠之款項，否則
      依據貴公司所立合約書之規定，貴公司即喪失修改影片之權利，本公司將依法
      訴追」，則觀諸上開信函意旨，上訴人並非單純表示拒絕修補系爭毛片之意。
      況上訴人於九十年十二月十四日尚函催被上訴人告知就系爭毛片依腳本欲修改
      之內容，此有催告函及限時掛號函件執據在卷為憑（見本院卷第五六、五七頁
      ），是被上訴人主張上訴人拒絕修補系爭毛片之瑕疵云云，並不足採。
  4.查系爭毛片固尚有應修補之瑕疵存在，而該等瑕疵並非不能修補，且上訴人亦未
    拒絕修補等情，已於前述，而被上訴人自認其未定期催告上訴人修補瑕疵之事實
    ，且經證人陳雅婈證述屬實（詳如前述），則被上訴人逕以系爭毛片有瑕疵為由
    ，而主張解除系爭合約，於法尚有未合，故系爭合約尚不因此而生解除之效力。
  (二)按因可歸責於承攬人之事由，致工作逾約定期限始完成，或未定期限而逾相當時
    期始完成者，定作人得請求減少報酬或請求賠償因遲延而生之損害；前項情形，
    如以工作於特定期限完成或交付為契約之要素者，定作人得解除契約，並得請求
    賠償因不履行而生之損害；工作遲延後，定作人受領工作時不為保留者，承攬人
    對於遲延之結果，不負責任，民法第五百零二條及第五百零四條分別定有明文。
    經查：
  1.依系爭合約第一條約定：「本廣告簡介影片應於九十年九月七日前製作完成，並
    經甲方（即被上訴人）驗收合格。乙方（即上訴人）並應遵守本合約第三條之工
    作期限，逾期經甲方催告仍未能完成時，甲方得解除本約，請求乙方返還所收受
    之全部製作費用」；第二條約定：「以經甲乙雙方同意並簽署之詳細腳本（待腳
    本雙方確認後再併入合約內）為影片內容之依據。乙方依據甲方所簽定之腳本製
    作影片，包括腳本企劃、拍攝、剪接、配音等」；又第三條約定：上訴人應於九
    十年七月三十日完成分鏡腳本交付，於九十年九月四日完成拍攝影片毛片，此有
    系爭合約在卷可稽（見原法院九十一年度促字第九一七七號卷第八、九頁）。惟
    兩造於九十年九月五日始確定系爭影片腳本，並協議於同年九月二十五日完成拍
    攝，於同年十月十日完成系爭影片Ａ拷，提出檢討並決定Ｂ拷內容，同時開始對
    外行銷等情，亦有會議記錄在卷為憑（見原審卷第四四至四六頁），則有關系爭
    影片之拍攝及完成時程自應依上開會議記錄所載為準。
　2.被上訴人雖主張依兩造上開約定，九十年十月十日為約定特定期限，如上訴人逾
　  上開期限，被上訴人即得不經催告逕行解除契約等語。惟查，上訴人主張系爭影
    片之拍攝，被上訴人有諸多應配合事項，且被上訴人於九十年十月十五日至十七
    日尚配合上訴人拍攝系爭影片之事實，並提出拍攝行程暨各單位配合事項表、出
    班器材租借進出記錄表為證（見原審卷第九八至一００、一二七至一三六頁），
    則倘兩造係以九十年十月十日完成或交付系爭影片為系爭合約之要素，被上訴人
    焉有於已逾上開期限而仍願配合上訴人拍攝影片之理？況上訴人於九十年十一月
    十四日始交付系爭毛片之事實，為兩造所不爭執，而被上訴人並未主張及證明其
    於受領系爭毛片時就上訴人遲延給付一事有所保留之事實，可見九十年十月十日
    尚非兩造約定之特定期限，是被上訴人此部分之主張，尚不足採。
  3.本件兩造所訂九十年十月十日完成系爭影片Ａ拷，提出檢討並決定Ｂ拷內容之期
    限並非系爭合約所定特定期限，已於前述，則被上訴人就上訴人之遲延給付，自
    仍應依系爭合約約定，先定期催告上訴人完成工作，於上訴人逾期未完成時，始
    得據以解除契約。查被上訴人於解除系爭合約之前，並未定期催告上訴人之事實
    ，為被上訴人所自認（見原審卷第六一頁），是被上訴人以上訴人給付遲延為由
    逕予解除契約，於法亦有不合，是亦不生解除契約之效力。
　(三)綜上所述，系爭合約既未經被上訴人合法解除，則被上訴人據以請求上訴人回復
  　原狀，返還已受領之六十五萬元並給付遲延利息，自屬無據，不應准許。
六、就上訴人請求第三、四期款部分：
　(一)查依系爭合約第三條約定，上訴人於完成系爭毛片拍攝時，得請求被上訴人支付
  　第三期款三十二萬五千元，於系爭影片完成並交付經被上訴人驗收合格後，得請
    求被上訴人支付第四期款三十二萬五千元，而上訴人已於九十年十一月十四日交
    付系爭毛片予被上訴人等情，均於前述。又系爭毛片並非完成之影片，仍有待被
    上訴人指示如何修補始能完成之事實，亦如前述，則依兩造上開約定，上訴人於
    完成系爭毛片之拍攝並交付時，即得請求第三期款，至於毛片是否修補完成，則
    屬第四期款之付款條件已否成就之問題，是上訴人請求被上訴人給付第三期款三
    十二萬五千元，洵屬有據，應予准許。
  (二)按債務人非依債務本旨實行提出給付者，不生提出之效力；但債權人預示拒絕受
    領之意思，或給付兼需債權人之行為者，債務人得以準備給付之事情，通知債權
    人，以代提出，民法第二百三十五條定有明文。查系爭毛片尚非完成之影片，尚
    有前述諸多瑕疵有待被上訴人具體指示後進行修補始能完成，已於前述。又上訴
    人已於九十年十二月十四日催告被上訴人告知就系爭毛片依系爭影片腳本所欲修
    改之內容，而被上訴人迄未具體指示上訴人應如何修補系爭毛片，且於九十一年
    一月十一日通知解除系爭合約等情，亦如前述，可見被上訴人既不配合完成系爭
    影片，並已預示拒絕受領系爭影片之意思，則上訴人依上開規定，自得以準備給
    付之情事通知被上訴人以代給付之提出。查上訴人主張其已於九十一年二月十九
    日將準備給付之情事通知被上訴人之事實，為被上訴人所不爭執（見原審卷第一
    五九頁），並有存證信函及掛號郵件收件回執附卷為證（見原法院九十一年度促
    字第九一七七號卷第十八至二一頁，原審卷第十六頁），則上訴人據以請求被上
    訴人給付第四期款三十二萬五千元，亦屬有據。
七、綜上所述，上訴人本訴請求被上訴人給付六十五萬元及自支付命令送達翌日即九
    十一年三月七日起算之法定遲延利息，為有理由，應予准許；被上訴人反訴請求
    上訴人返還六十五萬元並給付法定遲延利息，為無理由，不應准許。原審就本訴
    及反訴均為上訴人敗訴之判決，自有未洽，上訴意旨指摘原判決不當，求予廢棄
    改判，為有理由，應予准許。
八、據上論結，本件上訴為有理由，依民事訴訟法第四百五十條、第七十八條，判決
    如主文。
中　　　華　　　民　　　國　　九十三　　年　　十二　　　月　　二十八　　日
                                    民事第五庭
      　　　　　　　　　　　　　　　　　審判長法　官　張　劍　男
    　　　　　　　　　　　　　　　　　　　　　法　官　蔡　芳　齡
      　　　　　　　　　　　　　　　　　　　　法　官　彭　昭　芬
正本係照原本作成。
不得上訴。
中　　　華　　　民　　　國　　九十三　　年　　 十二 　　月　　二十九　　日
　　　　　　　　　　　　　　　　　　　　　　　書記官　丁  華  平
